【裁判字號】    88,訴,1586
【裁判日期】    890229
【裁判案由】    強盜等
【裁判全文】
臺灣桃園地方法院刑事判決                        八十八年度訴字第一五八六號
    公  訴  人  臺灣桃園地方法院檢察署檢察官
    被      告  乙○○
    被      告  甲○○即鍾棟.
    指定之共同
    辯  護  人  本院公設辯護人丁○○
右列被告因強盜等案件，經檢察官提起公訴（八十八年度偵字第一二四一八號；第一
三六二七號），本院判決如左：
    主  文
乙○○共同連續意圖為自己不法之所有，而搶奪他人之動產，累犯，處有期徒刑壹年
捌月。
甲○○共同連續意圖為自己不法之所有，而搶奪他人之動產，處有期徒刑壹年肆月。
鏍絲起子壹支，沒收之。
    事  實
一、乙○○前因麻醉藥品管理條例案件，經法院先後判處有期徒刑四月、六月，分別
    於八十三年十二月十二日、八十五年九月十一日確定，已於八十七年二月三日接
    續執行完畢，詎仍不知悔改，復基於意圖為自己不法所有之概括犯意，於附表所
    列之時間、地點，單獨竊取壬○○之小海豚ＣＤ九二八行動電話一支，及單獨搶
    奪己○○之小海豚ＣＤ九二八、ＮＯＫＩＡ六一五０行動電話各一支後，並另再
    分別與甲○○及邱泳滄共同基於意圖為自己不法所有之概括犯意聯絡，以如附表
    所示之方式，先與邱泳滄（另案偵查中）共同搶奪丙○○之行動電話乙支，再與
    甲○○共同搶奪辛○○之行動電話，另又持用客觀上可為兇器使用之鏍絲起子乙
    支，與甲○○共同竊取朱甫翊所有ＴＧＺ－八二三號機車之車牌一面後，並以附
    表所示之方式，又與甲○○共同竊取庚○○之行動電話乙支及搶奪戊○之金項鍊
    乙條等財物。
二、案經桃園縣警察局八德分局報請臺灣桃園地方法院檢察署檢察官偵查起訴。
    理  由
一、訊據被告乙○○對於右揭事實均坦供不諱，並經被害人壬○○、己○○、丙○○
    、辛○○、庚○○、朱甫翊等人於警訊中指述屬實，且經被害人戊○於本院審理
    中到庭證述案情無訛。訊據被告甲○○對於共同竊取朱甫翊所有ＴＧＺ－八二三
    號機車之車牌一面，並共同搶奪戊○金項鍊乙條之事實，固已供認不諱，惟仍矢
    口否認有與被告乙○○共同搶奪辛○○之行動電話及竊取庚○○之行動電話之事
    實，辯稱伊並未曾與乙○○一同前往神腦國際公司及通訊之家等詞云云，惟查，
    共同被告乙○○搶奪神腦國際公司辛○○之行動電話及竊取通訊之家庚○○之行
    動電話時，均係與被告甲○○共同為之，此情業據共同被告乙○○於警訊中已供
    述甚詳，並參酌乙○○所為竊取朱甫翊所有ＴＧＺ－八二三號機車之車牌及搶奪
    戊○之金項鍊，均係與被告甲○○共同為之等情節，亦顯見共同被告乙○○於警
    訊中之供述內容，並非係訛指誣陷被告甲○○之詞語，故被告甲○○之此部分執
    上開詞語所辯，係圖卸責，無可採信，雖共同被告乙○○嗣亦於本案偵、審中，
    再翻異其前警訊供詞，陳稱僅由伊一人獨自前往神腦國際公司及通訊之家，甲○○並無在外與之接應云云，惟依上情分析說明，顯已係屬於迴護甲○○之詞，且
    與被害人辛○○、庚○○二人於警局指稱被告乙○○於取得手機後，在外面有接
    應之機車之情亦不相符，故其嗣後翻異警訊前供，所供詞語核有不實，亦已無可
    採取。此外，本件並另有朱甫翊所有之ＴＧＺ－八二三號車牌失竊資料個別查詢
    報表及贓物領據各乙紙在卷可按，事證明確，被告二人右揭犯行均洵堪認定，應
    予依法論科。
二、核被告乙○○、甲○○二人所為，均係犯刑法第三百二十條第一項竊盜罪、第三
    百二十一條第一項第三款攜帶兇器之加重竊盜罪、及第三百二十五條第一項之搶
    奪罪。被告乙○○就搶奪丙○○之行動電話部分與邱泳滄有共同犯意聯絡及行為
    分擔，而就搶奪辛○○之行動電話、竊取庚○○之行動電話部分，及持用鏍絲起
    子竊取朱甫翊所有ＴＧＺ－八二三號機車之車牌並搶奪戊○之金項鍊等行為，則
    另與甲○○有共同犯意聯絡及行為分擔，被告乙○○、甲○○二人就渠等上揭所
    參與之行為，均應論為共同正犯。被告乙○○上開所犯之竊盜罪（竊取壬○○之
    小海豚ＣＤ九二八行動電話）、共同竊盜罪（共同竊取庚○○之行動電話）、共
    同加重竊盜罪（共同竊取朱甫翊所有ＴＧＺ－八二三號機車之車牌），及另被告
    甲○○所犯之共同竊盜罪（共同竊取庚○○之行動電話）、共同加重竊盜罪（共
    同竊取朱甫翊所有ＴＧＺ－八二三號機車之車牌），均於時間緊接，基本構成要
    件同一，顯係基於概括犯意為之，應依刑法第五十六條連續犯之規定，均論以共
    同連續加重竊盜一罪；而被告乙○○上開所為之搶奪罪（搶奪己○○之小海豚Ｃ
    Ｄ九二八、ＮＯＫＩＡ六一五０行動電話）、共同搶奪罪（共同搶奪丙○○、辛○○之行動電話及搶奪戊○之金項鍊），及另被告甲○○上開與被告乙○○共同
    所犯之共同搶奪罪（先後共同搶奪辛○○之行動電話及共同搶奪戊○之金項鍊）
    ，亦均於時間緊接，構成要件相同，顯亦係基於概括犯意所為，同應依刑法第五
    十六條之規定，均論以共同連續搶奪一罪，並均加重其刑。而被告乙○○、甲○○二人上開所論處之共同連續搶奪罪，因核與被告二人上開所另論處之共同加重
    竊盜罪間，有方法、結果之牽連關係，依刑法第五十五條牽連犯之規定，均應從
    一重之共同連續搶奪罪處斷。公訴意旨因並認為被告乙○○、甲○○二人於搶奪
    被害人戊○脖子上之金項鍊後，於動手欲搶戊○之皮包時，因為被害人戊○反抗
    ，被告乙○○及甲○○二人為防護贓物，乃由被告甲○○動手，被告乙○○則持
    木棍毆打被害人戊○，而當場施以強暴，因認被告乙○○、甲○○二人之所為，
    已涉犯有刑法第三百二十九條之準強盜罪嫌，惟因查，依據被害人戊○於本院審
    理中之供證內容：被告乙○○、甲○○二人於搶走項鍊後，要搶伊身上之皮包時
    ，伊高喊救命，被告就打伊，有一人用手打伊，另一人拿東西打伊，伊當時之雙
    腳仍跨著機車等語，按核此情，被告二人當時對被害人戊○施暴之動機，應僅係
    為使被害人戊○轉移注意防衛其身體，再藉此使被害人對於其身上之皮包已不及
    於為防備之時機，瞬間接續奪取被害人身上之皮包所為之一種搶奪方法，非係欲
    以毆打被害人而為防護渠等二人前已搶得之金項鍊贓物之施暴行為，雖依據被害
    人戊○之供證內容，本件被告二人有施暴之行為事實存在，惟查被害人戊○身上
    所有之皮包亦並未有遭受被告二人強行取走，顯於當時亦尚非是已經達於不能抗
    拒之程度，此另由被害人戊○當時之雙腳仍得穩跨坐其機車，尚未致於跌離等情
    況，亦可以推知，又查本件被害人戊○就其有無已經成傷，未提出任何診斷證明
    ，且亦未有提出傷害之告訴，故被告二人對於被害人戊○之所為，依上揭說明，
    應僅成立刑法第三百二十五條第一項之普通搶奪罪，核與刑法第三百二十九條之
    準強盜罪名仍然尚未有該當，惟因此部分公訴人起訴被告二人犯準強盜罪與被告
    二人所犯成立上揭之搶奪罪，基本社會事實仍係屬於同一，故此部分起訴法條應
    予以變更。末查，被告乙○○前因麻藥案件，曾經法院先後判處有期徒刑四月、
    六月確定，於八十七年二月三日已接續執行完畢，此有其刑案資料查註紀錄表在
    卷可參，其於刑之執行完畢後，五年內又再犯本件有期徒刑以上之罪，為累犯，
    應依刑法第四十七條之規定，遞加重其刑。審酌被告乙○○犯後坦承所犯，態度
    良好，已頗有悔意，被告甲○○則亦與被害人戊○達成民事和解並已賠償戊○之
    財物損失，有和解書乙份附卷可參，並另各參渠二人之犯罪動機、手段、目的、
    品性、素行等一切情狀，分別量處如主文所示之刑，以資懲儆。至鏍絲起子一支
    ，為被告二人供犯罪所用之物，且屬於被告甲○○所有之物，業據被告甲○○於
    偵查中供明在卷，雖未扣案，惟亦無事證證明業已滅失，爰仍依刑法第三十八條
    第一項第二款之規定，併予宣告沒收之。
三、另公訴意旨就本件附表所列之被害人己○○、丙○○、辛○○等三人部分，認為
    被告乙○○（關於被害人己○○、丙○○、辛○○部分）、甲○○（關於被害人
    辛○○部分）二人，係以購買行動電話為由，趁被害人打電話未注意之際，竊取
    行動電話，因認被告乙○○、甲○○二人關於此部分所為，均係觸犯刑法第三百
    二十條第一項竊盜罪嫌，惟查，依據被害人己○○、丙○○、辛○○三人於警局
    之指述情節內容，己○○指稱：「乙○○到我店內表示要購買行動電話手機，我
    即拿出二支行動電話給他看，後來他要我打電話問是否有紅色手機，當我打電話
    之際，乙○○就拿著手機往外跑」；丙○○指稱：「乙○○當時進入我服務之神
    腦國際之店內，佯稱購買行動電話，而於我將行動電話拿給他看之際，趁我不備
    之餘，將行動電話取走，並坐上在外接應之男子機車逃走」；辛○○指稱：「乙○○到我店內表示要購買行動電話手機，我即拿出二支行動電話，後來他趁我接
    聽電話之際，就拿著二支手機往外跑，當時我在櫃台內無法追出，見他就坐上在
    外接應之機車逃逸。」等語，則衡之被告二人此部分所為，其情顯均係屬於趁被
    害人未及於防備之際，將仍尚在於被害人管理監督之勢力範圍下之財物，公然強
    行取走，核應係屬於一種搶奪行為，並非係於乘被害人不知不覺下所為之竊取行
    為，是公訴意旨上揭所認被告二人之竊取行為，應屬有所誤會，惟因查被告二人
    關於此部分之所犯，與公訴人起訴被告二人另有共同搶奪被害人戊○財物（金項
    鍊）之行為，具連續犯裁判上一罪之關係，為起訴效力所及，本院自亦應併為審
    酌。又因公訴意旨認為關於上揭所指，被告二人涉犯竊取被害人己○○、丙○○
    、辛○○等三人之行動電話部分，與被告二人本件所為之共同竊取被害人庚○○
    之行動電話及另持用鏍絲起子共同竊取朱甫翊所有ＴＧＺ－八二三號機車之車牌
    等行為部分，有連續犯裁判上一罪關係，爰不另為無罪之諭知，附此敘明。
三、據上論斷，應依刑事訴訟法第二百九十九條第一項前段、第三百條，刑法第二十
    八條、第五十六條、第三百二十一條第一項第三款、第三百二十五條第一項、第
    五十五條、第四十七條、第三十八條第一項第二款，判決如主文。
本案經檢察官陳美華到庭執行職務。
中      華      民      國    八十九    年      二      月      三      日
                                      臺灣桃園地方法院刑事第一庭
                                          法  官 呂 仲 玉
右正本證明與原本無異。
如不服本判決，應於判決送達後十日內向本院提出上訴狀( 應附繕本 )，上訴於
臺灣高等法院。
                                    書記官   劉文松
中        華        民        國   八十九   年   三   月    十    日
刑法第三百二十一條
犯竊盜罪而有左列情形之一者，處六月以上五年以下有期徒刑：
三、攜帶兇器而犯之者。
刑法第三百二十五條
意圖為自己或第三人不法之所有，而搶奪他人之動產者，處六月以上五年以下有期徒
刑。
附表：
┌─────┬────────┬───┬─────────┬───────┐
│犯罪時間  │    犯罪地點    │被害人│    犯罪方法      │  所得財物    │
├─────┼────────┼───┼─────────┼───────┤
│八十八年五│桃園縣大溪鎮介壽│壬○○│    單獨竊取      │小海豚ＣＤ九二│
│月九日某時│路一二０五號太平│      │                  │八行動電話一支│
│          │洋電信          │      │                  │              │
├─────┼────────┼───┼─────────┼───────┤
│八十八年五│桃園市○○○街二│己○○│以購買行動電話為由│同上以及ＮＯＫ│
│月十四日下│一號京銳通信行  │      │趁被害人打電話未注│ＩＡ六一五０行│
│午四時    │      │      │意之際搶奪行動電話│動電話各一支  │
├─────┼────────┼───┼─────────┼───────┤
│八十八年五│桃園縣中壢市龍東│丙○○│同右，並由邱泳滄騎│小海豚ＣＤ九二│
│月二十一日│路二四０號神腦國│      │機車在外接應      │八行動電話一支│
│中午十二時│際公司          │      │                  │              │
├─────┼────────┼───┼─────────┼───────┤
│八十八年五│桃園縣平鎮市中豐│辛○○│同右，並由甲○○在│同上以及ＮＯＫ│
│月二十一日│路六六八號神腦國│      │外接應            │ＩＡ六一五０行│
│晚上十時三│際公司          │      │                  │動電話各一支  │
│十分      │                │      │                  │              │
├─────┼────────┼───┼─────────┼───────┤
│八十八年六│桃園縣中壢市克難│朱甫翊│由乙○○持甲○○所│ＴＧＺ－八二三│
│月八日中午│街              │      │有之客觀上具危險性│號機車車牌一面│
│          │                │    │可供兇器使用之鏍絲│              │
│          │                │      │起子下手竊取，由余│              │
│          │                │      │棟宇在一旁把風，竊│              │
│          │                │      │得後懸掛於甲○○所│              │
│          │                │      │騎乘之車號ＲＴＴ－│              │
│          │                │      │０八六號機車上    │              │
├─────┼────────┼───┼─────────┼───────┤
│八十八年六│桃園縣中壢市中山│庚○○│以修理行動電話為由│ＮＯＫＩＡ六一│
│月八日某時│東路一段三一七號│      │，趁被害人不注意之│五０行動電話一│
│          │通訊之家        │      │際，竊取行動電話後│支            │
│          │                │      │逃逸，並由甲○○在│              │
│          │                │      │外接應            │              │
├─────┼────────┼───┼─────────┼───────┤
│八十八年六│桃園市○○路○段│戊○  │由乙○○騎乘右開懸│金項鍊一條    │
│月八日下午│九八巷口        │      │掛竊得車牌之機車，│              │
│一時三十分│                │      │搭載甲○○，由余棟│              │
│          │                │      │宇下手搶奪戊○脖子│              │
│          │                │      │上之金項鍊。      │              │
└─────┴────────┴───┴─────────┴───────┘


司法院資訊處製作；財團法人民間司法改革基金會備份。
